臺灣新竹地方法院刑事判決
111年度易字第475號
公  訴  人  臺灣新竹地方檢察署檢察官
被      告  張玉霜




上列被告因詐欺取財案件，經檢察官提起公訴（110年度偵字第6
467號），本院判決如下：
    主  文
張玉霜犯詐欺取財罪，處有期徒刑參月，如易科罰金，以新臺幣
壹仟元折算壹日。未扣案之犯罪所得新臺幣柒萬貳仟柒佰捌拾捌
元沒收，於全部或一部不能沒收或不宜執行沒收時，追徵其價額
。又犯詐欺取財罪，處有期徒刑參月，如易科罰金，以新臺幣壹
仟元折算壹日。未扣案之犯罪所得新臺幣陸萬伍仟貳佰捌拾捌元
沒收，於全部或一部不能沒收或不宜執行沒收時，追徵其價額。
應執行有期徒刑伍月，如易科罰金，以新臺幣壹仟元折算壹日。
    事  實
一、張玉霜為址設新竹縣○○鎮○○路0段000號亞馬遜小客車租賃公
    司（下稱亞馬遜公司）之靠行司機，明知車輛里程數乃車輛
    實際使用後已經損耗之具體狀況，係車輛買賣之重要交易資
    訊，亦知悉由其購入靠行在亞馬遜公司之車牌號碼000-0000
    號、RAS-6251號租賃用小客車之車輛里程數，於民國106年2
    月4日（起訴書原記載為106年5月28日，業經公訴人當庭更
    正）、107年3月1日分別已達2萬7,578公里、6萬4,667公里
    ，竟意圖為自己不法之所有，各基於詐欺取財之犯意，分別
    於106年2月4日至同年5月13日間之某日、107年3月1日至同
    年5月19日間之某日，在不詳地點，將上開各該車輛里程數
    以不詳方式調降，使和航汽車股份有限公司（下稱和航公司
    ）員工范振均於109年7月29日、同年8月6日向張玉霜洽購各
    該車輛時，誤信各該車輛之里程數斯時確為3萬4,880公里及
    4萬1,687公里（起訴書誤載為4萬6,187公里，應予更正），
    因而陷於錯誤，而同意由和航公司以新臺幣（下同）45萬元
    、42萬元價額購入上開租賃用小客車，並分別於同年8月5日
    、8月10日將前揭價款匯至張玉霜所有之中國信託商業銀行
    帳號000-000000000000號帳戶內。嗣因范振均委由車輛保養
    廠檢測上開車輛，發覺公里數有異常，始知受騙。
二、案經和航公司訴由臺北市政府警察局大安分局報告臺灣臺北
    地方檢察署檢察官呈請臺灣高等檢察署檢察長令轉臺灣新竹
    地方檢察署檢察官偵查後起訴。 　　
    理  由
壹、程序部分
　　按被告以外之人於審判外之言詞或書面陳述，除法律有規定
    者外，不得作為證據。被告以外之人於審判外之陳述，經當
    事人於審判程序同意作為證據，法院審酌該言詞陳述或書面
    陳述作成時之情況，認為適當者，亦得為證據。當事人、代
    理人或辯護人於法院調查證據時，知有第159條第1項不得為
    證據之情形，而未於言詞辯論終結前聲明異議者，視為有前
    項之同意。刑事訴訟法第159條第1項、第159條之5分別定有
    明文。經查，本判決所引用被告張玉霜以外之人於審判外之
    陳述之部分供述證據，檢察官、被告於準備程序均表示對證
    據能力沒有意見（見本院卷第29頁至第30頁），且檢察官、
    被告就本案所引用之各該證據方法，均未於言詞辯論終結前
    聲明異議，本院復審酌上開供述證據作成時，並無違法或不
    當之情況；另其餘所依憑判斷之非供述證據，亦無證據證明
    係違反法定程序所取得，且無其他不得作為證據之情形；此
    外，上開各該供述證據及非供述證據，又均無證明力明顯過
    低之情形，復均經本院於審判程序依法進行調查，並予以當
    事人辯論，被告之訴訟防禦權，已受保障，因認上開供述證
    據及非供述證據等證據方法，均適當得為證據，而應認均有
    證據能力。
貳、實體事項
一、本院認定犯罪事實所憑證據及認定之理由
　　訊據被告固坦承上開各該車輛原均為其所有，除出租外亦係
    由其管領使用、送廠保養，嗣於109年7月29日、8月6日將該
    等車輛各以45萬元、42萬元之代價出售予和航公司，並收訖
    價金等事實，惟矢口否認有何詐欺取財犯行，並辯稱：這兩
    台車我都沒有自己或請別人調過里程數，我不知道車廠登記
    的里程數為何會有這樣異常的情形，可能是該廠人員登載錯
    誤，我沒有施用詐術云云。惟查：
　㈠被告為址設新竹縣○○鎮○○路0段000號亞馬遜公司之靠行司機
    ，由其購入、靠行在亞馬遜公司之車牌號碼000-0000號租賃
    用小客車（嗣變更為BGS-5322號、BHM-8732號，下均稱車牌
    號碼000-0000號車）及車牌號碼000-0000號租賃用小客車（
    嗣分別變更為BGS-5615號、BHP-5223號、BMF-2877號，下均
    稱車牌號碼000-0000號車），於106年2月4日、107年3月1日
    進廠保養時，各該車輛經登載之里程數分別已達2萬7,578公
    里、6萬4,667公里，嗣告訴人和航公司之員工范振均於109
    年7月29日、同年8月6日向被告洽購上開車輛時，因見各該
    車輛之里程數為3萬4,880公里及4萬1,687公里，告訴人和航
    公司乃同意以45萬元、42萬元價額購入，並分別於同年9月5
    日、8月10日將前揭價款匯至被告中國信託商業銀行帳號000
    -000000000000號帳戶內等情，業據證人即告訴代理人范振
    均警詢、偵查中指訴明確（見北偵卷第3頁至第5頁、第6頁
    至第8頁、竹偵卷第11頁至第12頁、第49頁至第50頁），核
    與證人即亞馬遜公司負責人林裕隆於偵查中就被告靠行、本
    次車輛買賣交易經過之證述（見竹偵卷第22頁至第23頁）大
    致相符，且有109年7月29日簽立之中古汽車（介紹買賣）合
    約書（車牌號碼000-0000號車）影本1份、華南商業銀行付
    款日期109年8月5日、109年8月10日整批多筆付款清單影本
    、存款明細查詢結果影本、整批多筆單筆明細查詢各1份、
    車牌號碼000-0000號、RAS-6251號車暨儀表板照片各2張、
    行照翻拍照片各1張、車輛服務廠車歷查詢擷圖、故障代碼
    資料查詢翻拍照片、駕駛人與車輛查詢資料各1份、被告與
    告訴人和航公司之通訊軟體LINE對話紀錄擷圖12張、被告帳
    戶資料擷圖2張、桃苗汽車C08竹東服務廠工作傳票0000000
    號、工作傳票0000000號維修工單明細、交通部公路總局新
    竹區監理所111年8月29日竹監車字第1110257057號函暨函附
    車牌號碼000-0000號、RAS-6861號車之汽車領牌歷史查詢及
    汽車異動歷史查詢各1份（見北偵卷第22頁、第16頁、第17
    頁、第18頁、第19頁、第20頁、第21頁、第9頁、第12頁、
    第14頁、第11頁、第12頁、第10頁、第13頁、第15頁、第11
    頁、第14頁、第24頁至第26頁、第23頁，本院卷第97頁、第
    91頁、第111頁、第115頁至第116頁、第117頁至第119頁）
    在卷可稽，復為被告所不爭執（見本院卷第31頁、第164頁
    ），是該等事實應均堪以認定。
　㈡再者，車牌號碼000-0000號、RAS-6251號車之里程數於106年
    2月4日、107年3月1日雖分別已達2萬7,578公里、6萬4,667
    公里，惟各該車輛於106年5月13日、107年5月19日至監理所
    驗車時，所登載之里程數各為1萬3,014公里、2萬9,470公里
    ，此有交通部公路總局新竹區監理所111年8月29日竹監車字
    第1110257057號函暨函附原車牌號碼000-0000號車、原車牌
    號碼000-0000號車之歷次檢驗里程數各1份（見本院卷第111
    頁、第113頁）附卷可參，顯示車牌號碼000-0000號車之里
    程數於106年2月4日至106年5月13日間之某日，或車牌號碼0
    00-0000號車之里程數於107年3月1日至107年5月19日間之某
    日，均有以不詳方式將各該車輛之里程數調降之情。
　㈢而被告固然提出車牌號碼000-0000號車維修日期107年7月6日
    、106年6月24日桃苗汽車服務明細表影本、車牌號碼000-00
    00號車維修日期107年5月13日、106年5月27日（車號誤繕為
    RAS-6238號）、105年12月13日、105年11月27日、104年10
    月5日桃苗汽車服務明細表影本各1份（本院卷第35頁至第41
    頁）為據，或證人林裕隆曾經證稱：我們車子出租是1季保
    養1次，里程數是維修人員用筆記的，有可能有出入，他們
    車廠也有曾經打電話給我們報錯車號跟里程數等語（見竹偵
    卷第23頁），主張前揭車牌號碼000-0000號、RAS-6251號車
    於106年2月4日、107年3月1日在桃苗汽車股份有限公司竹東
    服務廠登載之里程數亦恐係該車廠人員誤載云云，惟經本院
    函詢該公司關於各車輛里程數與監理所登載之差異原因，經
    其覆以：車輛里程之登記，是在客戶將車輛開進廠内維修或
    保養時，由當時接待的服務廠專員依據儀表板上所顯示之里
    程建檔，紀錄的里程資訊也會列印在工單上，並會在客戶繳
    費時一併讓客戶簽名確認，調整里程數的行為，並非桃苗汽
    車股份有限公司所提供的服務，該行為更不被公司所允許等
    語，此有該公司111年10月14日刑事陳報狀1紙（見本院卷第
    125頁）附卷可參，故其除嚴正否認有代為調整車輛里程數
    外，並敘明各該車輛里程數之登載均係服務廠專員依實建檔
    ，且經客戶簽名確認，是依此說明上開里程數之登載均係其
    等業務上之紀錄，應無誤載之情，加以被告或證人林裕隆上
    開所稱之錯誤部分，即誤將正在保養之車輛實際資料登載為
    他車之紀錄部分，並非發生在本案所涉之車輛，況依證人林
    裕隆之上開證述，該次誤載發生後，車廠人員或被告、亞馬
    遜公司旋已發覺有異或更正，而本次涉案之車牌號碼000-00
    00號、RAS-6251號車卻無此情形，自難以前揭他車之證據資
    料即為有利於被告之認定，遽認前揭車牌號碼000-0000號、
    RAS-6251號車於106年2月4日、107年3月1日登載之里程數僅
    為服務廠人員單純筆誤而已。
　㈣再車牌號碼000-0000號車於106年5月28日入服務廠保養時，
    該廠人員於同日登載該車之里程數雖有「1萬4,837公里」、
    「2萬7,578公里」之異，此有該車之桃苗汽車C08竹東服務
    廠工作傳票0000000號、0000000號維修工單明細各1份（見
    本院卷第99頁、第101頁）在卷足考，其行政紀錄雖不無有
    疏忽之情，然「2萬7,578公里」恰與該車於106年2月4日進
    廠時所記錄之數字相同，此顯非單純之偶然，而應係使用該
    電腦內所存之先前工作單電子檔更改所致，反證該車於106
    年2月4日進廠時登載之里程數確為「2萬7,578公里」，是此
    同不足以為有利於被告之認定。
　㈤況進一步比對車牌號碼000-0000號、RAS-6251號車最初或密
    集進廠保養、維修時所登載之里程數，車牌號碼000-0000號
    車於105年5月10日新車領牌至105年7月4日、105年9月3日，
    其登載之里程數各為0、5,921公里、1萬0,884公里，車牌號
    碼000-0000號車於105年5月30日監理所驗車時、105年7月31
    日進南新竹廠維修時，其登載之里程數各為1萬0,009公里、
    1萬4,294公里等情，此有交通部公路總局新竹區監理所111
    年8月29日竹監車字第1110257057號函暨函附車牌號碼000-0
    000號車、RAS-6861號車之歷次檢驗里程數、車牌號碼000-0
    000號車之桃苗汽車C18南新竹廠工作傳票0000000號、工作
    傳票0000000號維修工單明細、車牌號碼000-0000號車之桃
    苗汽車C18南新竹廠工作傳票0000000號維修工單明細各1份
    （見本院卷第111頁、第113頁、第73頁、第75頁、第81頁）
    附卷憑參，是車牌號碼000-0000號、RAS-6251號車輛均因使
    用，而於2個月內各增加4,000至5,000公里之里程數，參以
    被告於本院準備程序自承：這兩台車在我所有的3年間，每
    年使用車輛跑的里程數都差不多，沒有特別的異常，我買的
    時候都是新車，里程數應該都是0，因為我都是出租，每年
    跑的量都是差不多等語（見本院卷第29頁），是倘以上開車
    輛每月平均2,000公里至2,500公里跑量加以估算，則車牌號
    碼000-0000號車之里程數，於5個月之使用後即106年2月4日
    時為2萬7,578公里（計算式：1萬0,884公里+【5×2,500公里
    】＝2萬3,384公里），或車牌號碼000-0000號車之里程數，
    於19個月之使用後即於107年3月1日為6萬4,667公里（計算
    式：1萬4,294公里+【19×2,500公里】＝6萬1,794公里），均
    甚為合理，反係車牌號碼000-0000號、車牌號碼000-0000號
    車於106年5月13日、107年5月19日至監理所驗車時登載之里
    程數「1萬3,014公里」、「2萬9,470公里」，顯不符各該車
    輛依上開跑量累積之結果，故由此可徵被告前揭辯稱該等里
    程數係車廠人員誤載云云均不足採信，該等里程數之異常應
    係有人分別於106年2月4日至同年5月13日間之某日、107年3
    月1日至同年5月19日間之某日以不詳方式調降至明。
　㈥此外，依車牌號碼000-0000號車之桃苗汽車C08竹東服務廠工
    作傳票0000000號維修工單明細1份（本院卷第91頁）之記載
    ，顧客需求欄登載「一般修理」、「右後門車內打不開」、
    「承租人入廠」等語，顯示該車輛係由承租人駛入車廠維修
    ，衡以被告於本院審理程序中供稱：租車收入係1天1,740元
    ，油錢由客人承擔，不論客人如何使用，只要還車時車子沒
    有受損就是收取1天的費用等語（見本院卷第164頁），是向
    被告承租車輛者係以「租用天數」計算費用，里程數之多寡
    於其並無特別之利害關係，反係車輛故障或受損之原因究可
    歸責於何人，影響其應納之費用，則不僅承租者並無動機自
    行調降或虛構里程數，反可能因此更為仔細檢查、確認工單
    上里程數之登載，俾釐清將來責任之歸屬，由此益徵該里程
    數登載之可信，則被告前揭所辯確不足採信。
　㈦考以車牌號碼000-0000號、RAS-6251號車之里程數，於106年
    2月4日至同年5月13日間之某日、107年3月1日至同年5月19
    日間之某日，各有經人以不詳方式調降之情，業經本院認定
    如前，衡諸各該車輛由被告購入後，除出租予承租者使用外
    ，均係由被告自行管領、送廠保養，該等車輛亦從未遺失等
    節，同據被告自承在卷（見本院卷第165頁），是除被告外
    ，本無人有機會得輕易更動各該車輛之里程數，再參酌上述
    承租人之計費方式，亦僅被告可能因買賣該等車輛之價額考
    量，或欲增加自己出租車輛之機會而更動該等數據，蓋毫無
    利害關係之他人並無必要如此費力費工，甚至需先排除被告
    之使用後，方能拆卸車輛以更動里程數，亦即除被告外並無
    人有動機暨機會為之，而此同為被告所不否認（見本院卷第
    165頁），故上開各該車輛里程數之調降當係被告所為。從
    而，被告明知車輛里程數係車輛買賣之重要交易資訊，此業
    據被告坦認在卷（見本院卷第29頁），其卻故意調降或於交
    易當時隱瞞其曾故意調降里程數之行為，使告訴人和航公司
    之員工范振均於109年7月29日、同年8月6日向被告洽購上開
    車輛時，因見各該車輛之里程數僅為3萬4,880公里及4萬1,6
    87公里，誤信記載為真，乃陷於錯誤而同意為上開交易，則
    被告當有施用詐術之行為無訛。
　㈧末被告固又提出車牌號碼000-0000號車維修日期106年5月28
    日、107年5月8日、108年4月25日之桃苗汽車服務明細表、
    車牌號碼000-0000號車維修日期105年6月21日、106年4月30
    日、107年5月21日、108年5月9日之桃苗汽車服務明細表各1
    份（見本院卷第43頁至第47頁、第49頁至第55頁），欲證明
    上開各該車輛入廠保養時之里程數並無異常，惟關於車牌號
    碼000-0000號車部分，該等資料實係該車之里程數經調降後
    之送廠紀錄，無法以此推知或確認原先狀況，當難以此執為
    有利於被告之認定，至關於車牌號碼000-0000號車部分，觀
    諸上開被告提出之106年4月30日、107年5月21日桃苗汽車服
    務明細表之記載，該車相隔1年送廠保養時登載之里程數竟
    各為2萬5,139公里、2萬9,480公里，此間差異僅不過5,000
    公里而已，核與該車每月平均之跑量存有明顯差距，是由此
    益證該車之里程數於107年3月1日至同年5月19日間之某日確
    有調降之事實，是被告所提之各該證據均不足為有利於被告
    之認定。
　㈨綜上所述，車牌號碼000-0000號、RAS-6861號車之里程數，
    各於106年2月4日至106年5月13日間之某日、於107年3月1日
    至107年5月19日間之某日，確各有經人以不詳方式調降，而
    此除被告外，他人均無動機或機會實行，則該行為自係被告
    所為，再被告明知各該車輛之里程數為車輛買賣之重要交易
    事項，卻故意調降或於調降後故意隱匿該事實，而與告訴人
    和航公司進行交易，使之陷於錯誤同意購買而匯款，則被告
    當有施用詐術之行為，是被告上開所辯均非可採，其前揭各
    該詐欺犯行當均堪以認定，均應依法論罪科刑。
二、論罪科刑　　
　㈠核被告所為，均係犯刑法第339條第1項之詐欺取財罪。被告
    上開各該詐欺取財犯行，雖詐欺對象同一、手法類似，然各
    該行為之時地有別，用以詐害告訴人和航公司之車輛亦有不
    同，是其犯意各別，行為互殊，自應予分論併罰。
　㈡爰以行為人之責任為基礎，審酌被告斯時為亞馬遜公司之靠
    行司機，當深知車輛之買賣應秉持誠信為之，竟為圖自己不
    法利益，而於前揭時間以不詳方式調整各該車輛里程數後，
    隱瞞該等作為，即與告訴人和航公司之員工范振鈞洽談各車
    之出售事宜，使之因見各該車輛之里程數僅為3萬4,880公里
    及4萬1,687公里，誤信為真，乃同意交易而交付各該價款，
    被告所為除造成告訴人和航公司財產上損害外，亦嚴重戕害
    社會交易之信賴關係，當無任何可取之處，再被告始終否認
    犯行，迄今亦未賠償告訴人和航公司任何款項，其犯後態度
    自難謂良好，惟念及被告未曾因故意犯罪受有期徒刑以上刑
    之宣告，此有臺灣高等法院被告前案紀錄表1份（見本院卷
    第169頁）存卷可參，其素行良好，另兼衡酌被告自述現無
    業、未婚無子女、普通之家庭經濟狀況及高中畢業之教育程
    度（見本院卷第166頁）等一切情狀，分別量處如主文所示
    之刑，並定其應執行之刑，且均諭知易科罰金之折算標準。
三、關於沒收部分
　　按犯罪所得，屬於犯罪行為人者，沒收之；前2項之沒收，
    於全部或一部不能沒收或不宜執行沒收時，追徵其價額；犯
    罪所得已實際合法發還被害人者，不予宣告沒收或追徵；宣
    告前2條之沒收或追徵，有過苛之虞、欠缺刑法上之重要性
    、犯罪所得價值低微，或為維持受宣告人生活條件之必要者
    ，得不宣告或酌減之，刑法第38條之1第1項前段、第3項、
    第5項及同法第38條之2第2項分別定有明文。查被告為本案
    各該詐欺行為，固因此詐得告訴人和航公司所交付之45萬元
    、42萬元，此部分當均屬其之犯罪所得，惟告訴人和航公司
    案發後已自行將前揭車牌號碼000-0000號、RAS-6861號車輛
    變賣取償，僅因被告上開調整各車輛里程數之行為，而各受
    有7萬2,788元、6萬5,288元之價額減損，業經告訴人代理人
    范振均到庭證述明確（見本院卷第167頁至第168頁），是本
    院斟酌告訴人和航公司既已依上開方式取回部分款項，倘仍
    依全額方式對被告宣告沒收實失之過苛，並考量被告對前揭
    價額減損之數額並無意見（見本院卷第167頁至第168頁），
    乃依刑法第38條之1第5項、同法第38條之2第2項之意旨，僅
    於上開數額內就被告各該犯罪所得宣告沒收，如全部或一部
    不能沒收或不宜執行沒收時，各追徵其價額。
據上論斷，應依刑事訴訟法第299條第1項前段，判決如主文。
案經檢察官蔡宜臻提起公訴，檢察官劉正祥、陳亭宇到庭執行職
務。
中　　華　　民　　國　　111 　年　　12　　月　　22　　日
                  刑事第八庭審判長法  官  楊數盈
                                  法  官  崔恩寧
                                  法  官  江宜穎
以上正本證明與原本無異。
如不服本判決應於收受判決後20日內向本院提出上訴書狀，並應
敘述具體理由。其未敘述上訴理由者，應於上訴期間屆滿後20日
內向本院補提理由書(均須按他造當事人之人數附繕本)「切勿逕
送上級法院」。
中　　華　　民　　國　　111 　年　　12　　月　　22　　日
                                  書記官  蕭妙如
附錄本案論罪科刑法條：
刑法第339條第1項
意圖為自己或第三人不法之所有，以詐術使人將本人或第三人之
物交付者，處5年以下有期徒刑、拘役或科或併科50萬元以下罰
金。